臺灣高雄地方法院刑事判決　　　　　　　　　　　　九十二年度訴字第二七八二號
　　公　訴　人　臺灣高雄地方法院檢察署檢察官
　　被　　　告　甲○○
右列被告因違反毒品危害防制條例案件，經檢察官提起公訴（九十二年度毒偵字第五
四八四號），嗣因被告就被訴事實為有罪之陳述，並聽取當事人之意見後，改由受命
法官依簡式審判程序審理，判決如左：
    主  文
甲○○連續施用第一級毒品，處有期徒刑拾月。扣案均含有海洛因殘渣之注射針筒壹
支、夾鏈袋參個、鏟管壹支，沒收銷燬之。
    事  實
一、甲○○前因施用毒品案件，經觀察、勒戒後，認無繼續施用毒品之傾向，經臺灣
    高雄地方法院檢察署檢察官於民國九十年六月二十九日，以九十年毒度偵字第二
    六三九號不起訴處分確定在案。詎仍無法戒除毒癮，復於前開觀察勒戒執行完畢
    釋放後五年內，基於施用第一級毒品海洛因之概括犯意，自九十二年五月中旬某
    日起至同年九月五月止，在高雄市前鎮區勞工公園廁所內，以將海洛因置於針筒
    內注射之方式，連續施用第一級毒品海洛因多次，嗣於同年九月六日十時三十分
    許，在高雄市○○區○○路與義勇路路口，為警查獲，並扣得均含有海洛因殘渣
    之注射針筒一支、夾鏈袋三個、鏟管一支，經依本院九十二年度毒聲字第五五六
    二號裁定送臺灣高雄看守所附設勒戒處所觀察、勒戒後，認有繼續施用毒品之傾
    向，經檢察官提起公訴。
二、案經高雄市政府警察局刑警大隊報由臺灣高雄地方法院檢察署檢察官偵查起訴。
    理  由
壹、程序方面：
    按本件被告所犯係死刑、無期徒刑、最輕本刑為三年以上有期徒刑以外之罪，其
    於準備程序就前揭被訴事實為有罪之陳述，經受命法官告知簡式審判程序之旨，
    並聽取當事人之意見後，本院認無不得或不宜改依簡式審判程序進行之處，爰依
    刑事訴訟法第二百七十三條之一第一項、第二百八十四條之一，裁定本件由受命
    法官獨任進行簡式審判程序，合先敘明。
貳、實體方面：
  一、右揭犯罪事實業經被告甲○○於本院審理時坦承不諱，本院另審酌：
    (一)被告前因施用毒品案件，經觀察、勒戒後，認無繼續施用毒品之傾向，經臺灣
      高雄地方法院檢察署檢察官於民國九十年六月二十九日，以九十年毒度偵字第
      二六三九號不起訴處分確定在案，有卷存臺灣高雄地方法院檢察署刑案資料查
      註紀錄表、本院被告院內索引卡紀錄表、臺灣高等法院被告全國前案紀錄表各
      乙份在卷可按。
    (二)按海洛因施用入人體後水解還原成嗎啡，再循嗎啡之代謝方式排出體外，業據
      行政院衛生署藥物食品檢驗局七十三藥檢壹字第○三○二二一號函說明綦詳，
      且依醫學臨床實驗及根據英國藥學會出版ＩｓｏｌａｔｉｏｎａｎｄＩｎｄｅ
      ｎｔｉｆｉｃａｔｉｏｎ  ｏｆ  Ｄｒｕｇｓ乙書第二九三頁載明：海洛因經
      注射入人體後，在體內迅速水解成６Ｍｏｎｏａｃｅｔｙ  Ｉｍｏｒｐｈｉｎ
      ｅ，再緩緩繼續水解成嗎啡，然後再循嗎啡之代謝方式排出，同書第四三一至
      四三二頁並載有：嗎啡經注射入人體後，約百分之五十以上於八小時內自尿中
      排出，至二十四小時排出約百分之九十，但四十八小時後仍有微量可檢出等語
      。
    (三)次按尿液檢驗結果之正確性受到諸多因素之影響，如檢體簽收、處理、分析、
      文件處理及各檢體驗單位所訂定之ＣＵＴＯＦＦＶＡ－ＬＵＥ（或閾值）不同
      等，均會影響到最後結果之判讀，目前尿液中煙毒之檢驗方法分述如下：一般
  實驗室接到尿液煙毒檢驗申請時，第一步驟為利用免疫分析法做初步篩檢，如
      篩檢濃度小於ＣＵＴＯＦＦＶＡ－ＬＵＥ即判讀為陰性反應；如篩檢濃度大於
      ＣＵＴＯＦＦＶＡ－ＬＵＥ，則必須進一步做確認試驗，確認試驗方法之原理
      須異於篩檢方法之原理，確認試驗方法目前國內常用的方法計有免疫學分析法
      、ＴＯＸＩ－ＬＡＢ（毒物層析法）、ＧＣ（氣體色層分析法）、ＧＣ／ＭＳ
      （氣體層析質譜儀分析法），依各實驗單位設備不同，選用方法而有不同，其
      精密度依次為ＧＣ／ＭＳ優於ＧＣ優於ＴＯＸＩ－ＬＡＢ，此有高雄醫學大學
      附設中和紀念醫院八十三年六月十四日函覆台灣高雄地方法院八十三年五月九
      日高仁刑公股字第九六八０號函可考。
    (四)又所謂「氣相層析質譜儀」包括「氣相層析儀」及「質譜儀」二部分，在「氣
      相層析儀」部分，其方法為將物質氣化後，再經分析管分離，由於各種物質之
      沸點及對管柱之吸附力不同，在經過檢測器（ｄｅｔｅｃｔｏｒ）測定後，表
      現出不同的滯留時間（ｒｅｔｅｎｓｉｏｎ  ｔｉｍｅ），利用滯留時間來判
      定是何種物質；而「質譜儀」部分為檢測器，能將物質撞擊成碎片，記錄其質
      譜圖，因每個化合物之鍵結能力不同，故不同之物質會有其特定之質譜圖，因
      此在物質之判斷上有若指紋鑑定，因此，理論上如果扣除人為因素（例如檢體
      之間的污染）不與列計者，氣象層析質譜儀之精確度接近百分之百，復有行政
      院退輔會榮民總醫院八十三年三月三日函覆澎湖地方法院（八三）北總內字第
      一八五號函堪以佐證。
    (五)本件被告被查獲後採集之尿液，經送請高雄市立凱旋醫院分別以免疫學分析法
      及氣相層析質譜儀（ＧＣ／ＭＳ）分析法交互檢驗，檢出被告尿液確含有嗎啡
      陽性反應，有前開尿液檢驗成績書一紙附卷可憑。揆諸前揭說明，本件已排除
      可能產生偽陽性反應之情形，是施用第一級毒品海洛因應可認定，從而，被告
      自白施用毒品，與事實相符。
    (六)此外，扣案之注射針筒一支、夾鏈袋三個及鏟管一支內之殘渣，經警方檢測，
      確呈第一級毒品海洛因反應，亦有卷存檢測照片二幀可稽，且被告手掌、手臂
      均有注射針孔痕跡，亦有警卷照片六幀可資證明。職是，本件事證明確定，被
      告施用第一級毒品海洛因之犯行洵堪認定。
  二、按毒品危害防制條例於九十二年六月六日經立法三讀修正通過，並於九十二年
    七月九日修正公布，而於九十三年一月九日施行，依該條例第三十五條第一項
      第三款之規定：本條例修正施行前繫屬之施用毒品案件，於修正施行後，審判
      中之案件，由法院依修正後規定處理之。又海洛因係屬毒品危害防制條例第二
      條第二項第一款所規定之第一級毒品。本件被告前因施用毒品案件，經觀察、
      勒戒後，認無繼續施用毒品之傾向，經臺灣高雄地方法院檢察署檢察官於民國
      九十年六月二十九日，以九十年毒度偵字第二六三九號不起訴處分確定在案，
      業如上開所述，其於初犯毒品危害防治條例，經觀察勒戒執行完畢釋放後五年
      內再犯該條例第十條之罪，是依同條例第二十三條第二項之規定，應依法論科
      。故核被告所為，係犯毒品危害防制條例第十條第一項之罪；其持有毒品之低
      度行為，應為施用毒品之高度行為所吸收，不另論罪。再者被告先後多次施用
      第一級毒品海洛因犯行，時間緊接，方法相同，所犯係構成要件相同之罪，顯
      係基於概括犯意為之，為連續犯，應依刑法第五十六條之規定，以一罪論，並
      加重其刑。本院審酌被告並無前科紀錄，有卷存臺灣高雄地方法院察署刑案資
      料查註紀錄表、本院被告院內索引卡紀錄表、臺灣高等法院被告全國前案紀錄
      表各乙份在卷可按，素行良好，犯後即能坦承犯行，犯後態度良好，而其施用
      毒品行為於本質上係屬自我戕害行為，並未對社會造成直接而過鉅之損害，反
      社會性之程度應屬較低等一切情狀，酌情量處如主文所示之刑，以示懲戒。
  三、另扣案之注射針筒一支、夾鏈袋三個及鏟管一支，均含有第一級毒品海洛因殘
      渣，業如上開所述，因與海洛因無法析離，應視同毒品危害防制例第十八條第
      一項之毒品，予以沒收並銷燬之。
參、據上論斷，應依刑事訴訟法第二百七十三條之一第一項、第二百八十四條之一、
    第二百九十九條第一項前段，毒品危害防制條例第三十五條第一項第三款、第十
    條第一項、第十八條第一項，刑法第十一條前段、第五十六條，判決如主文。
中      華      民      國    九十三    年      一      月     十六     日
                                  臺灣高雄地方法院刑事第十三庭
                                      法  官  曾吉雄
右正本證明與原本無異。
如不服本判決，應於判決送達後十日內，向本院提出上訴狀。
                                      書記官   唐美玲
中    華    民   國    九十三    年       一      月        十六      日
附錄本判決之論罪法條：
毒品危害防制條例第十條
施用第一級毒品者，處六月以上五年以下有期徒刑。
施用第二級毒品者，處三年以下有期徒刑。
